臺灣士林地方法院民事判決　九十一年度訴字第一六六號
　　原　　　告　甲○○
　　被　　　告　乙○○
右當事人間損害賠償事件，本院判決如左：
    主    　文
被告應給付原告新臺幣捌拾萬元，及自民國九十一年二月九日起至清償日止按年息百
分之五計算之利息。
原告其餘之訴駁回。
訴訟費用由被告負擔五分之四，餘由原告負擔。
本判決第一項於原告以新臺幣貳拾陸萬柒仟元為被告供擔保後，得假執行。
原告其餘假執行之聲請駁回。
    事      實
一、原告方面：
（一）聲明：
  １、被告應給付原告新臺幣（下同）一百萬元，及自起訴狀繕本送達翌日起至清償
      日止按年息百分之五計算之利息。
  ２、願供擔保請准宣告假執行。
（二）陳述：
  １、原告與訴外人溫妙娥於民國（下同）七十年八月十九日結婚，居住於台北縣汐
      止市○○路一二一巷十五號三樓。被告於八十八年四月間結識溫妙娥，三個月
      後即誘拐溫妙娥至台北縣汐止市○○路十三巷十七巷五號二樓同居，此後溫月
      娥雖偶會返家過夜，惟自八十九年初起，即未曾返家居住。嗣後原告接獲溫妙
      娥之死訊，始知被告曾於八十九年五月二十八日晚間九時許毆打溫妙娥成傷，
      溫妙娥並於當夜在被告上址住處墜落一樓身亡。該案經台灣士林地方法院檢察
      署檢察官偵查後提起公訴，業經　鈞院刑事庭以八十九年度易字第一一六一號
      判決認被告連續與有配偶之人相姦，量處有期徒刑三月確定。
  ２、被告明知溫妙娥有配偶仍與之同居相姦，不法侵害原告之人格法益及基於配偶
      關係之身分法益而情節重大，原告受有非財產上之損害，自得本於民法第一百
      八十四條、第一百九十五條之規定向被告請求精神上之損害賠償及慰撫金。
（三）證據：提出戶籍謄本一份及本院八十九年度易字第一一六一號刑事判決影本乙
      份為證。
二、被告方面：
（一）聲明：駁回原告之訴。
（二）陳述：被告未與溫妙娥通姦，亦無能力賠償原告。
三、本院依職權調閱八十九年度易字第一一六一號刑事卷。
    理      由
一、本件原告起訴主張被告明知訴外人溫妙娥係有配偶之人，仍於八十八年四月間結
    識溫妙娥三個月後誘拐溫妙娥至台北縣汐止市○○路十三巷十七巷五號二樓同居
    相姦，並於八十九年五月二十八日晚間九時許毆打溫妙娥成傷，嗣溫妙娥於當夜
    於被告上址住處墜落一樓死亡。該案經台灣士林地方法院檢察署檢察官偵查後提
    起公訴，並經本院判決認被告連續與有配偶之人相姦，量處有期徒刑三月確定。
    被告不法侵害原告之人格法益及基於配偶關係之身分法益而情節重大，原告受有
    非財產上之損害。為此本於民法第一百八十四條、第一百九十五條之規定提起本
    訴，求為判決命被告給付一百萬元，並加付自起訴狀繕本送達翌日起算之法定遲
    延利息。被告則以其未與溫妙娥通姦，亦無能力賠償原告云云置辯。
二、原告主張其與訴外人溫妙娥於七十年八月十九日結婚之事實，有戶籍謄本乙紙在
    卷可稽。再者，「被告明知溫妙娥為有配偶之人，竟於民國八十八年四月某日相
    識三個月後某不詳之日起，即基於相姦之概括犯意，與溫妙娥在台北縣汐止市○
    ○路一三巷一七弄五號二樓被告之住處同居相姦。被告另於八十九年五月二十八
    日晚間九時許，因與溫妙娥發生爭執，而在上址毆打溫妙娥，致溫妙娥受有左側
    眼眶、兩側前臂、右下腹部皮下出血之傷害。嗣溫妙娥當夜因故墜落一樓，經許
    鳳容前往上址協同送醫後，溫妙娥仍於翌日（二十九日）凌晨四時許，因左後腹
    腔出血致出血性休克死亡」乙節，有原告提出之本院八十九年度易字第一一六一
    號刑事判決影本乙份在卷可憑。被告雖否認有與溫妙娥相姦。惟查「（一）溫妙
    娥已與被告同居十一個月，期間溫妙娥偶而會返家睡，後來八十九年初並未回家
    過夜，且被告會來家中接溫妙娥等情，已據告訴人甲○○於偵查、本院調查時指
    訴綦詳，且據證人即被告之母親廖李葉於警訊時證稱「（問）你兒子乙○○與溫
    妙娥一起同居你是否知道？同居多久？（答）有的，並經常在一起，偶而我會罵
    溫妙娥不回家，但她都不回家雙方並同居約一年時間」等語（見八十九年五月二
    十九日警訊筆錄）及證人廖炳輝於警訊時證稱「溫妙娥是我兒子乙○○的同居人
    」「約同居十個月左右，其處所均在我家」等語（見八十九年五月二十九日警訊
    筆錄），證人廖炳輝、廖李葉二人雖於本院翻異前詞，然其為被告之父母，出於
    親情而迴護被告，乃情理之常，而應以其二人在警訊中所言較為可採。又被告先
    於警訊時供稱「我認識溫妙娥，並有同居關係」「八十八年四月認識」「但並不
    同居，但有發生關係」等語（見八十九年五月二十九日警訊筆錄），於偵查時供
    稱「（問）與死者關係？（答）同居關係」「（問）何時開始同居？（答）約認
    識三個月後同居」（見八十九年五月二十九日偵查筆錄）「（問）與死者何關係
    ？（答）同居」等語（見八十九年六月一日偵查筆錄），於本院聲請羈押案件調
    查時供稱「（問）與溫妙娥有何關係？（答）同居一年」等語（見本院八十九年
    六月一日訊問筆錄），再八十九年五月二十八日深夜溫妙娥因故墜樓時，係從乙
    ○○房間窗台處掉落，為被告、證人廖李葉、廖炳輝所自承，衡情被告若非與溫
    妙娥間有曖昧關係，何以孤男寡女深夜獨處於被告房間？況同居關係在一般人之
    理解乃指同住一室並發生性行為之非婚姻男女關係，其內涵應為被告所能理解。
    被告既多次先後供述與溫妙娥為同居關係，且於警訊時已坦承有與溫妙娥發生關
    係，是其與溫妙娥有同居相姦之行為應可認定。再據溫妙娥之女許鳳容於偵查中
    指稱，溫妙娥會將被告之衣服拿回家洗，其最小之妹妹曾經與溫妙娥去被告家中
    ，且被告平常打電話時就自稱是乾爹要找其母親，告訴人甲○○亦指稱被告係來
    其家中接溫妙娥出去等情，是被告應知溫妙娥為有配偶之人，亦可認定。」等情
    ，業經本院依職權調閱刑事庭八十九年度易字第一一六一號刑事卷（含偵卷）查
    明屬實。且被告所涉相姦罪業經本院刑事庭判處有期徒刑三月確定。是被告明知
    溫妙娥為有配偶之人，仍自八十八年四月某日相識三個月後某不詳之日起與之相
    姦之事實，堪予認定。
三、按因故意或過失，不法侵害他人之權利者，負損害賠償責任。故意以背於善良風
    俗之方法，加損害於他人者亦同，民法第一百八十四條第一項定有明文。又同法
    第一百九十五條第一項及第三項規定：「不法侵害他人之身體、健康、名譽、自
    由、信用、隱私、貞操，或不法侵害其他人格法益而情節重大者，被害人雖非財
    產上之損害，亦得請求賠償相當之金額。其名譽被侵害者，並得請求回復名譽之
    適當處分」、「前二項規定，於不法侵害他人基於父、母、子、女或配偶關係之
    身分法益而情節重大者，準用之」。復依民法債編施行法第九條規定，民法第一
    百九十五條之規定，於民法債編修正施行前，不法侵害他人信用、隱私、貞操，
    或不法侵害其他人格法益或基於父、母、子、女、配偶關係之身分法益而情節重
    大者，亦適用之。本件被告與訴外人溫妙娥間之相姦行為縱係發生於八十九年五
    月五日民法債編修正施行前，亦得適用修正後之民法第一百九十五條之規定。再
    按婚姻係以夫妻之共同生活為其目的，配偶應互相協力保持其共同生活之圓滿安
    全及幸福，而夫妻互守誠實，係為確保其共同生活之圓滿安全及幸福之必要條件
    ，故應解為配偶因婚姻契約而互負誠實之義務，而相姦足以破壞夫妻間之共同生
    活，依社會一般觀念，即屬以違背善良風俗之方法，加損害於通姦者之配偶，損
    害其基於配偶關係之身分法益。被告與原告之妻同居相姦，自係侵害原告基於配
    偶關係之身分法益而情節重大，原告自得向被告請求賠償相當之金額。
四、本院審酌原告之妻離家與被告長期同居相姦，原告所受精神痛苦程度甚鉅。被告
    現年三十四歲（民國五十六年十月二十八日生），正值壯年，教育程度係國中畢
    業（被告於警訊時供稱係國小畢業，於本院則改稱未受教育，惟戶籍登載係國中
    畢業，參諸被告之年齡，應以戶籍登載為真），現無固定工作，從事土木臨時工
    ，每月收入約一萬元，目前仍與父母同住，家庭經濟狀況小康（依偵訊筆錄所載
    ）。原告未受教育，現年六十一歲（民國三十年二月九日生），目前無業，租屋
    居住，育有六位子女，並由其中二位女兒提供生活費及其他一切情形，認原告得
    向被告請求賠償之金額應以八十萬元及自起訴狀繕本送達翌日即九十一年二月九
    日起至清償日止，按年息百分五計算之利息為當。逾此部分之請求，為無理由，
    應予駁回。
五、原告陳明願供擔保，聲請宣告假執行，就其勝訴部分核無不合，爰酌定相當之擔
    保金額准許之，至原告敗訴部分，其假執行之聲請，已失所附麗，應予駁回。
據上論結，原告之訴一部為有理由，一部為無理由，依民事訴訟法第七十九條但書、
第三百九十條第二項，判決如主文。
中　　　華　　　民　　　國　　九十一　　年　　　四　　　月　　　九　　　日
                                    臺灣士林地方法院民事第二庭
~B法　　　官　楊智勝
右為正本係照原本作成。
如對本判決上訴須於判決送達後廿日內向本院提出上訴狀。
中　　　華　　　民　　　國　　九十一　　年　　　四　　　月　　　十　　　日
~B法院書記官　陳香君
